臺灣高等法院刑事裁定
109年度聲字第2628號
聲  請  人  
即  受刑人  盧旭威



上列聲明異議人即受刑人因違反貪污治罪條例等案件，對於臺灣
臺中地方檢察署檢察官執行之指揮（中華民國109年6月17日中檢
增法109執聲他1629字第1099060887號函）聲明異議，本院裁定
如下：
    主  文
聲明異議駁回。 
    理  由
一、聲明異議意旨略以：聲明異議人即受刑人盧旭威（下稱受刑
    人）入監服刑所犯罪名，雖為詐欺取財罪，但性質上與常見
    的詐欺集團或電信詐欺，完全不同，受刑人歷來素行良好，
    從無前科，案發前甫到巨吉報關行上班不久，尚在努力磨練
    階段，僅為最基層之受薪雇員；當時係因有進口白木耳之貨
    主即同案被告姚鼎蒼，前往委託巨吉報關行負責人盧貴堂申
    報「白木耳」產品進口及退運至香港、換櫃再進口等事宜，
    受刑人因此受到客戶要求、報關行負責人之指示，負責辦理
    該等行政作業，以致有參與協助行為而共同觸法背負刑責，
    惟受刑人並非進口白木耳之貨主，絕未因此獲得上百萬元之
    進口不法獲利，實則，該等犯罪所得實乃貨主姚鼎蒼之所得
    ，受刑人當時僅是聽從上級指示處理行政程序之基層報關行
    員，案件參與情節甚低，每月僅領取約新臺幣(下同)2萬3,1
    00元之薪資，有勞保資料(附件3)及101年至108年歷年扣繳
    憑單(附件4)可稽，受刑人從未與貨主姚鼎蒼接觸，更不曾
    獲得平日薪水以外之任何獲利，此有刑事判決所認定之事實
    可佐，執行檢察官以被告不法所得上百萬元為由不准易科罰
    金云云，已有重大誤會。受刑人為家人及公司努力工作付出
    ，不料卻因聽從主管指示辦事、盡心努力服務客戶之行為，
    導致自己背負詐欺罪之官司，留下不良前科記錄，實已甚為
    可憫，豈料，本件臺中地檢署執行檢察官未為詳查案情，竟
    誤會受刑人為牟取高額不法利益而進口不合格產品、危害消
    費者健康云云，以致否准其易科罰金之聲請，顯有重大誤會
    而已失公平。再者，巨吉報關行之原負責人盧貴堂已入監服
    刑，刑期長達4年半，報關行目前僅得倚靠受刑人維持經營
    ，其入獄服刑後公司將無法正常營運，對於公司及員工之生
    計造成重大影響，家庭亦頓失重心與經濟支柱，臺灣臺中地
    方檢察署執行檢察官否准受刑人易科罰金，難謂符合比例原
    則，為此，受刑人提起本件聲明異議，懇請本院准予撤銷臺
    灣臺中地方檢察署檢察官109年6月17日中檢增法109執聲他1
    629字第1099060887號函所為否准受刑人易科罰金之執行指
    揮處分，並准予受刑人易科罰金，以維受刑人受憲法保障之
    基本人權，並避免巨吉報關行無人經營而倒閉，造成公司其
    他員工蒙受失業之苦，受刑人經歷此次深切教訓，必將知所
    警惕，更加守法警惕，不再有觸法之行為等語。　　
二、按刑之執行，本質上屬司法行政之一環，原則上應由檢察官
    指揮之，此觀刑事訴訟法第457條第1項前段規定：「執行裁
    判由為裁判法院之檢察官指揮之」即明。又受刑人或其法定
    代理人或配偶以檢察官執行之指揮為不當者，得向諭知該裁
    判之法院聲明異議，刑事訴訟法第484條定有明文。觀其立
    法目的在於以聲明異議，請求法院裁定變更或撤銷檢察官不
    當之執行指揮，期無錯誤。所稱「檢察官執行之指揮不當」
    ，係指檢察官有積極執行指揮之違法及其執行方法有不當等
    情形而言(最高法院77年度台抗字第741號判決、95年度台抗
    字第486號裁定意旨參照)。查：受刑人因違反貪污治罪條例
    等案件，經臺灣新北地方法院以103年度訴字第247號判決，
    認受刑人犯共同犯詐欺取財罪，處有期徒刑1年2月，嗣受刑
    人不服上訴，本院106年度上重訴字第28號判決撤銷原判決
    ，改判有期徒刑5月，如易科罰金，以新臺幣1仟元折算壹日
    。判決確定後，由臺灣新北地方檢察署囑託臺灣臺中地方檢
    察署代執行，臺灣臺中地方檢察署以109年執助字第916號執
    行命令通知受刑人於109年6月3日報到，嗣受刑人向臺灣臺
    中地方檢察署聲請易科罰金，經臺灣臺中地方檢察署以109
    年6月17日中檢增法109執聲他1629字第1099060887號函否准
    受刑人易科罰金之聲請，此有前揭臺灣臺中地方檢察署執行
    命令、函附卷及本院被告前案紀錄表可佐。按聲明異議標的
    之判斷並非以檢察官核發指揮執行書為限，而仍應實質判斷
    檢察官是否已為刑之執行之指揮。系爭函文內容既已否定受
    刑人聲請易科罰金之請求，是系爭函文自得為聲明異議之標
    的。又本院係對受刑人系爭有罪部分判處罪刑之裁判法院，
    是本院自有管轄權，合先敘明。
三、次按犯最重本刑為5年以下有期徒刑以下之刑之罪，而受6月
    以下有期徒刑或拘役之宣告者，得以1千元、2千或3千折算1
    日易科罰金，但易科罰金，難收矯正之效或難以維持法秩序
    者，不在此限，刑法第41條第1項亦有明文。依其立法理由
    ，易科罰金之制度旨在救濟短期自由刑之流弊，性質屬於易
    刑處分，故在裁判宣告條件上不宜過於嚴苛，至於個別受刑
    人如有不宜易科罰金之情形，在刑事執行程序中，檢察官得
    依現行條文第1項但書之規定，審酌受刑人是否具有「確因
    不執行所宣告之刑，難收矯正之效，或難以維持法秩序」等
    事由，而為准許或駁回受刑人易科罰金之聲請，更符合易科
    罰金制度之意旨。是以，有期徒刑或拘役得易科罰金之案件
    ，法院所諭知者僅係如易科罰金時之折算標準而已，至於是
    否准予易科罰金，依刑事訴訟法第457條規定，賦予執行檢
    察官視個案具體情形得予裁量之權能，亦即執行檢察官得考
    量受刑人之實際情況，是否有難收矯正之效或難以維持法秩
    序，以作為其裁量是否准予易科罰金之憑據，非謂一經判決
    宣告易科罰金之標準，檢察官即應為易科罰金之處分。所謂
    「難收矯正之效」及「難以維持法秩序」，乃立法者賦與執
    行檢察官得依具體個案，考量犯罪特性、情節及受刑人個人
    特殊事由，審酌應否准予易科罰金之裁量權，檢察官就此項
    裁量權之行使，僅於發生裁量瑕疵之情況時，法院始有介入
    審查之必要，倘檢察官之執行指揮已就刑法第41條第1項但
    書所指情形妥為考量，則難認其裁量權之行使有何違法或不
    當可言（最高法院77年台非字第158號、100年度台抗字第64
    7號裁判意旨參照）。本件執行檢察官審酌受刑人正值青年
    ，不思奮力向上，循正當途徑，牟取經濟利益，為貪圖不法
    利益，竟與同案被告盧貴堂等人，將原先自大陸進口，經海
    關查驗農藥殘留超過法定容許值之不合格「乾白木耳」，選
    擇退運至香港後，再以換櫃(將農藥殘留未超過法定容許值
    之有機白木耳，置放貨櫃右側)及改更生產商方式，重新申
    請報關進口，因而蒙混通過檢驗，順利通關進口。嗣後將該
    批乾白木耳(共3,825公斤)，以每公斤270元價格，出售予不
    知情黃裕程，共詐得100萬8,450元，上開不合格之乾白木耳
    ，截至查獲時，已被銷售僅剩9公斤，嚴重危害不知情消費
    者健康，為導正其求財偏差觀念，避免他人群起效尤及雉護
    消費者健康，認若不發監執行難收矯正之效或難以維持法秩
    序，且易令受刑人心存僥倖。從而，本件執行檢察官依職權
    裁量後，已具體說明不准受刑人聲請易科罰金之理由，其對
    具體個案所為之判斷，亦無逾越法律授權或專斷而違反比例
    原則等濫用權力之情事甚明。本院審酌檢察官以上開理由，
    認本件受刑人非入監執行，對其行為難收矯正及維持法秩序
    之效，乃本其法律所賦予指揮刑罰執行職權之行使，對具體
    個案所為之判斷，據而不准受刑人易科罰金，尚難謂有何逾
    越法律授權、專斷等濫用裁量權之情事，顯屬依法有據，自
    無不當或違法可言。聲明異議意旨認執行檢察官以受刑人不
    法所得上百萬元為由不准易科罰金，惟觀函文內容，執行檢
    察官僅認定受刑人向黃裕程詐得100萬8,450元，並未認為受
    刑人取得上開不法所得上百萬元，是此部分聲明異議意旨容
    有誤會。又受刑人以其入獄服刑後公司將無法正常營運，對
    於公司及員工之生計造成重大影響，家庭亦頓失重心與經濟
    支柱，為避免巨吉報關行無人經營而倒閉，造成公司其他員
    工蒙受失業之苦，請求本院撤銷否准受刑人易科罰金之執行
    指揮處分，改以易科罰金乙節，揆諸前揭說明，有關宣告有
    期徒刑應否准許易科罰金之易刑處分，實為檢察官指揮執行
    時得自由裁量之職權事項，而檢察官就本件不准易科罰金之
    原因，既已妥為考量並詳細說明如前，亦難認其裁量權之行
    使有何違法或不當可言。
四、綜上，執行檢察官基於法律所賦予指揮刑罰執行之職權，具
    體審酌本案之犯罪情節、造成法秩序之危害大小等因素，妥
    為判斷後，認受刑人不適於易科罰金，有入監執行之必要，
    尚屬有據，與刑法第41條第1項但書之立法意旨無不合，亦
    無逾越法律授權或濫用權力之情事，難認檢察官之執行指揮
    有何不當之處。是本件聲明異議，為無理由，應予駁回。
據上論斷，依刑事訴訟法第486條，裁定如主文。　　
中　　華　　民　　國　　109 　年　　7 　　月　　17　　日
                  刑事第二十一庭審判長法　官　許宗和
                                      法　官　黃玉婷
                                      法　官　黃惠敏
以上正本證明與原本無異。
不得抗告。
                                      書記官　吳錫欽
中　　華　　民　　國　　109 　年　　7 　　月　　17　　日